【裁判字號】    88,易,2092
【裁判日期】    891130
【裁判案由】    妨害自由等
【裁判全文】
臺灣桃園地方法院刑事判決                        八十八年度易字第二九二號
    公  訴  人  台灣桃園地方法院檢察署檢署官
    被      告  丙○○
                甲○○
                丁○○
右列被告因妨害自由等案件，經檢察官聲請簡易判決處刑（八十七年度偵字第一八七
三四號），本院認不宜以簡易判決處刑，改依通常程序審理，茲判決如左：
    主      文
丙○○、甲○○、丁○○均無罪。
    理      由
一、本件公訴意旨略以：被告丙○○與甲○○係夫妻關係，被告丁○○則為渠女兒。
    被告甲○○與乙○○間因麥翁食品有限公司股權讓渡清償等問題而生糾紛，被告
    丙○○、甲○○、丁○○於民國八十七年十月二十七日至桃園縣蘆竹鄉○○路○
    段一五九巷二二號二樓麥翁食品有限公司與乙○○商討債務問題，被告甲○○因
    過於激動敲破公司內之玻璃面圓桌，乙○○要求被告丙○○、甲○○、丁○○退
    出前揭建築物，被告丙○○、甲○○、丁○○仍留滯其內，要求乙○○解決債務
    問題。案經乙○○告訴，因認被告丙○○、甲○○、丁○○等三人均涉有刑法第
    三百零六條第二項侵入住宅罪嫌；被告甲○○另涉有同法第三百五十四條之毀損
    罪嫌云云。
二、按第一審法院得因檢察官之聲請，不經通常審判程序，逕以簡易判決處刑者，以
    依被告在偵查中之自白或其他現存之證據，已足認定其犯罪者為限，此觀諸刑事
    訴訟法第四百四十九條第一項規定自明。被告所犯之罪不合於該條所定得以簡易
    判決處刑時，依同法第四百五十二條、第四百五十一條之一第四項但書第一款規
    定，即應依通常程序審判之。本件聲請人即公訴人台灣桃園地方法院檢察署檢察
    官認被告丙○○、甲○○、丁○○等涉有侵入住宅罪嫌，被告甲○○涉有毀損罪
    嫌，無非係以告訴人乙○○於警訊中之供述為其論據。惟訊據被告丙○○、甲○○、丁○○均堅詞否認有何侵入住宅罪嫌、甲○○亦堅決否認有何毀損罪嫌，是
    被告究竟有無犯罪之事實，於本院受理之初，尚不能全無疑問，殊有詳為查明之
    必要。亦即本案既無被告在偵查中之自白，復難僅憑檢察官於聲請時現存之證據
    認定被告犯罪，揆諸首開規定，顯無逕以簡易判決處刑之餘地。原檢察官聲請以
    簡易判決處刑，容有未合，自應依通常程序進行審判。其次，依刑事訴訟法第四
    百五十一條第一項、第三項之規定，檢察官聲請以簡易判決處刑者，其聲請與起
    訴有同一之效力。本件如上所述，既認檢察官簡易判決之聲請於法未合，應依通
    常程序審判，則參照上開刑事訴訟法第四百五十一條第一項及第三項之規定，應
    認本件業經檢察官提起公訴，合先敘明。
三、甲、被告丙○○、甲○○、丁○○等被訴侵入住宅部分：
    (一)按犯罪事實應依證據認定之，無證據不得推定其犯罪事實。又不能證明被告
        犯罪者，應諭知無罪之判決。刑事訴訟法第一百五十四條、第三百零一條第
        一項分別定有明文。又按刑法第三百零六條第二項侵入住宅罪，須行為人受
        退去之要求而無故仍留滯不離去者始成立該罪，所謂無故係指無正當理由而
        言，有無正當理由，不以法有明文規定者為限，即習慣上、道德上許可而無
        背於公序良俗者，即非無故。
    (二)本件公訴人認被告三人涉有刑法第三百零六條第二項侵入住宅罪嫌，係以告
        訴人之指述、證人陳明星、陳珠煌之證詞，為其所憑之論據。訊據被告丙○○、甲○○、丁○○均堅詞否認有何留滯不離去之犯行，辯稱：「雖然告訴
        人有要我們離開，但是我們沒有辦法馬上消失。」、「當時告訴人的確有要
        我們離開，並馬上打電話報警，我們認為有必要留在現場，向警方說明，以
        免被栽贓誣陷。」、「我們原本已離開公司下樓，但我父親認為應回去公司
        說明，以免遭誣陷，所以才又折回公司，而告訴人也沒有表示反對。」 (見
        本院八十九年十一月十七日審判筆錄)等語。
    (三)經查被告三人於受告訴人命渠等退去之要求時即已離去，並未留滯於告訴人
        之公司而不離去，業據告訴人到庭陳稱：「警察他們先到場處理，所以被告
        他們有先散開，：：：」等情（見本院八十九年十月二十七日審判筆錄）附
        卷可稽。雖被告三人旋即折回告訴人之公司，惟告訴人並未表示反對渠等入
        內，又被告三人返回公司，係因為免遭誣陷，欲向警方說明事件經過及被告
        甲○○欲與告訴人談論有關退股股金償還之事，亦經告訴人指稱：「我一直
        到下午三、四點才進公司，不料被告三人還在公司等我，而甲○○是要跟我
        談，她不要再繼續跟我合夥經營，我向她說明等結算公司營虧出來再來談，
        我因此請他們先離開，不料被告三人不願離開，我因此再打電話報警，而被
        告三人一直不離開要等警察來。」（見本院八十九年十月二十七日審判筆錄
        ）等詞在卷。故被告滯留於告訴人公司，係有正當理由，並非無故受退去之
        要求而仍留滯現場不離去。再衡之一般常情，若真有被告三人等無故受退去
        之要求而仍留滯現場之情，警方受理報案至現場，理應積極協調處理甚或帶
        同被告三人回警局製作筆錄，焉有如證人陳明星所述「：：：至於乙○○（
        告訴人）有無叫丙○○等人離開，我並沒有目睹，當日我只知警察有先來，
        後來刑警也有來，警察來看好像沒事就走了。」（見偵查卷第二百九十九頁
        正面），於察看後認無事逕行離去，任被告三人侵犯他人之住居權之理。另
        公訴人以證人陳珠煌之指證：「 (問：告訴人當時有無要求被告等人離去？
        )我們有要求被告等人離去。」 (見偵查卷附第一百零九頁背面)而認被告三
        人有侵入住宅之罪行，惟依證人陳珠煌所供證之情節，縱然屬實，亦僅能證
        明，被告等有「受退去之要求」，不能證實被告等受退去之要求而「無故」
        仍留滯其內「不離去」，故公訴人於此所舉證人陳珠煌所為之證詞，證明被
        告三人有刑法第三百零六條第二項侵入住宅之犯行，恐有誤會，附此說明。
        是被告三人所辯並未無故受退去之要求而仍留滯不離去之情尚屬可採。依上
        所述，公訴人所指之證據不足以證明被告犯罪，此外，本院復查無其他積極
        證據足認被告三人有侵入住宅之罪行，揆諸首揭法條意旨，既不能證明被告
        三人犯罪，即應為無罪之諭知。
    乙、被告甲○○被訴毀損部分：
    (一)按犯罪事實應依證據認定之，無證據不得推定其犯罪事實。又不能證明被告
        犯罪者，應諭知無罪之判決。刑事訴訟法第一百五十四條、第三百零一條第
        一項分別定有明文。且認定犯罪事實所憑之證據，雖不以直接證據為限，間
        接證據亦包括在內，然無論直接或間接證據，其為訴訟上之證明，須於通常
        一般之人均不致於有所懷疑，而得確信其為真實之程度者，使得據為有罪之
        認定，尚其證明尚未達於此一程度，而有合理性之懷疑存在時，即無從為有
        罪之認定，此有最高法院七十六年台上字第四九八六號判例意旨可資參照。
        又告訴人之告訴，本以使被告受刑事訴追為目的，故其陳述是否與事實相符
        ，自應調查其他證據，以資審認，苟其所為攻擊之詞，尚有瑕疪，則在此瑕
        疪尚未究明以前，即不能據為斷罪之基礎，此亦有最高法院六十九年台上字
        第一五三一號判例意旨參照。再按刑法第三百五十四條毀損罪，除須行為人
        具有毀損他人之物之客觀行為外，尚須行為人具備毀損他人之物之主觀故意
        存在方可構成。
    (二)本件公訴人認被告甲○○涉有毀損犯行，無非係以告訴人之指述，再參以卷
        附之毀損照片為其論據。訊據被告堅決否認有何毀損之故意，辯稱：「不是
        當天，是八十七年十月十三日我與江喜麗到公司請領短少的薪資，不料與告
        訴人發生口角，是告訴人先拍桌辱罵，我才基於義憤也拍桌反罵，並不是故
        意打破該玻璃圓桌。」等語。
    (三)經查告訴人於偵查中指述：「 (問：東西到底誰毀損的？)丙○○，第一次
        是夏小姐敲得裂一個縫。」 (見偵查卷第二百五十六頁正面)，嗣於本院審
        理時則陳稱：「 (問：當天甲○○有無敲破你們公司的玻璃面圓桌？)應該
        是八十七年十月二十七日前一天夏女與其夫及一些人前來同樣為上開的事情
        前來與我洽談，當時她認為我沒有給她滿意的答覆，所以拿煙灰缸打破該玻
        璃桌面。」 (見本院八十九年十月二十七日審判筆錄)等語。對於究係甲○○或丙○○，用何工具所毀損，先後指述不一，互異其詞，核與陳明星於偵
        查中所證稱：「 (問：八十七年十月二十七日在麥翁公司，當時你有無在場
        ？)：：：那時我看到丙○○走到圓形玻璃桌前，手用力敲玻璃桌，然後發
        出很大的聲音，玻璃破掉的聲音：：：」(見偵查卷第一百零九頁正面)等語
        情節不符，是究竟係何人毀損該玻璃桌面及如何毀損，尚非無疑，告訴人之
        指述與證人陳明星之證詞，均委難採信。參以告訴人所指述毀損之日期即八
        十七年十月二十六日，亦與被告所承認拍打該玻璃桌面之日期係八十七年十
        月十三日，不相符合。另縱認該玻璃桌面確係被告甲○○所敲破，亦如被告
        所自承，並非出於故意所為，核與刑法第三百五十四條毀損罪之須出於主觀
        之故意所為有所出入，故被告所辯並無毀損之犯行，應屬可採。此外，別查
        無其他積極證據足以證明被告甲○○涉有毀損玻璃桌面之罪行，自不得僅憑
        告訴人片面之指述，遽認被告涉有毀損玻璃桌面之犯行，揆諸首揭規定與判
        例意旨，依法自應為無罪之諭知，以昭平允。
據上論斷，應依刑事訴訟法第四百五十二條、第三百零一條第一項，判決如主文。
本案經檢察官張春暉到庭執行職務
中      華      民      國      八十九      年    十一    月    三十    日
                                      臺灣桃園地方法院刑事第二庭
                                          法  官  李  育  仁
右正本證明與原本無異。
如不服本判決，應於判決送達後十日內向本院提出上訴狀( 應附繕本 )，上訴於
臺灣高等法院。
                                          書記官  王  泰  元
中      華      民      國      八十九      年    十二    月     五     日


司法院資訊處製作；財團法人民間司法改革基金會備份。
